最高法院刑事判決　　　　　　　　　　　　　　　九十一年度台上字第三二四七號
　　上訴人　甲○○
右上訴人因殺人未遂案件，不服台灣高等法院台南分院中華民國九十一年四月十五日
第二審判決（九十一年度上訴字第二一五號，起訴案號：台灣雲林地方法院檢察署八
十九年度偵字第二０一三、四五九五號），提起上訴，本院判決如左：
    主  文
上訴駁回。
    理  由
按刑事訴訟法第三百七十七條規定，上訴於第三審法院，非以判決違背法令為理由，
不得為之。是提起第三審上訴，應以原判決違背法令為理由，係屬法定要件。如果上
訴理由狀並未依據卷內訴訟資料，具體指摘原判決不適用何種法則或如何適用不當，
或所指摘原判決違法情事，顯與法律規定得為第三審上訴理由之違法情形，不相適合
時，均應認其上訴為違背法律上之程式，予以駁回。本件原判決維持第一審關於論處
上訴人甲○○共同殺人未遂罪刑部分之判決，駁回其於第二審之上訴。已敘明上訴人
與其配偶林幸燁因感情不睦，林幸燁乃搬至雲林縣斗六市鎮○里○○路一九六號三樓
之三號租屋居住。民國八十九年三月三十一日晚上八、九時許，上訴人攜帶西瓜刀及
鋁製短棒球棍各一支，與張容章（已判刑確定）欲至林幸燁居處談判，因在屋外久候
無人，即電請黃清文（已判刑確定）前來共同守候。至同晚十一時許，見王慶源自林
幸燁之居處出來，疑其與林幸燁有染，上訴人、張容章、黃清文即基於妨害自由及殺
人之犯意聯絡，強押王慶源進入林幸燁屋內，逼問其二人之關係，上訴人並持客廳桌
上之水果刀，猛刺王慶源之右大腿，張容章亦持球棍予以毆打，上訴人復持球棍毆打
林幸燁，致林幸燁右肘挫傷、左手腕挫傷及左大腿挫傷（傷害林幸燁部分，已撤回告
訴）。上訴人因問不出結果，再持西瓜刀押住王慶源，命其拿出小客車鑰匙，交由張
容章駕駛王慶源之小客車前往雲林縣莿桐鄉大美村，帶同有犯意聯絡之廖錦利（另案
偵查中）至現場。嗣上訴人等發現林幸燁之衣櫥內有王慶源之衣物，王慶源之鑰匙圈
中亦有林幸燁居處之鑰匙，益堅定共同殺害王慶源之犯意，上訴人遂提議將王慶源載
到「後壁溪」埋掉，並指示黃清文等人在客廳看管王慶源，自行強押林幸燁至房間內
談判。約二小時後，上訴人囑張容章購買膠帶等物，纏綁林幸燁之手、腳，再將王慶
源押進房間，命其躺在床上，脫掉衣褲，恫稱：「那你看要先殺你，還是要先殺林幸
燁？」等語，又命林幸燁脫掉衣服，林幸燁不從，王慶源乘機反擊不成，上訴人即持
西瓜刀予以砍殺，張容章聞聲亦持球棍進入房間內朝王慶源毆打，黃清文及廖錦利則
擋住房間門口防其逃跑，致王慶源前額撕裂傷八〤一〤一公分、左耳撕裂傷七〤一〤
一公分、頭皮缺損六〤三〤一公分、右大腿深部穿刺傷二〤一〤一０公分、右小腿撕
裂傷合併腓骨神經斷裂二七〤六〤三公分、右上臂撕裂傷一一〤二〤六公分、左上臂
撕裂傷一三〤一五〤三公分合併二頭肌斷裂、左手撕裂傷五〤二〤一等傷害，臥倒於
血泊中，迨同年四月一日凌晨四、五時許，上訴人等先後離去，經林幸燁報警，將王
慶源送醫急救，始幸免於死等情。係依憑上訴人及共同被告黃清文、張容章之供述，
被害人王慶源、林幸燁之指訴，綜合扣案之鋁質短棒球棍、膠帶、水果刀，王慶源所
有之汽車鑰匙及染有血跡之拖鞋，暨驗傷診斷證明書、照片等全部卷證資料，為其所
憑之證據及認定之理由。復以上訴人所辯無殺人故意等否認犯罪之語為不足採，於理
由內說明及指駁綦詳。所為論敘，俱有卷存證據資料可資覆按，從形式上觀察，並無
違背法令之情形存在。按採證認事屬事實審法院職權，倘其判斷不違反經驗法則與論
理法則，即不容任意指摘為違法，而執為第三審上訴之合法理由。原判決審酌本件案
發情節及其始末、上訴人等行兇之手法、王慶源所受傷勢等一切情狀，認上訴人等分
持刀械、球棍砍殺王慶源，並堵住房門阻其逃跑，直至臥倒血泊中始行罷手，顯有殺
人之犯意，已於理由內詳細闡析，明白論列，核屬原審採證認事職權之適法行使。上
訴意旨，仍執陳詞辯解，否認有殺人之犯意，而為單純事實上之爭執，無從據以辨認
原判決已具備違背法令之形式。又上訴人等前往林幸燁居處，事先即已備妥刀械等兇
器，因見王慶源步出門口而起疑，即押入屋內，繼之予以殺砍，為原判決合法認定之
事實，尚難遽認王慶源在客觀上有何足以引起公憤之行為，猝然遇合，致上訴人激憤
難忍，予以殺害，與刑法第二百七十三條義憤殺人罪之要件，亦不相當。上訴意旨指
摘之各節，均與法律規定得為第三審上訴理由之違法情形，不相適合，其上訴違背法
律上之程式，應予駁回。
據上論結，應依刑事訴訟法第三百九十五條前段，判決如主文。
中      華      民      國    九十一    年      六      月     十三     日
                              最高法院刑事第四庭
                                  審判長法官  紀  俊  乾
                                        法官  黃  正  興
                                        法官  劉  介  民
                                        法官  陳  東  誥
                                        法官  張  春  福
      右正本證明與原本無異
                                              書  記  官
中      華      民      國    九十一    年      六      月     十七     日
